臺灣板橋地方法院刑事判決　　　　　　　 95年度易字第470號
公　訴　人　臺灣板橋地方法院檢察署檢察官
被　　　告　甲○○
　　　　　　己○○
上二人共同
選任辯護人　張建鳴律師
　　　　　　莊佳樺律師
上列被告因侵占等案件，經檢察官提起公訴（94年度偵字第2747
號），本院判決如下：
    主  文
甲○○、己○○均無罪。
    理  由
一、公訴意旨略以：被告甲○○與己○○前為夫妻關係，原經營
    易點整合行銷有限公司（址設臺北縣板橋市○○路○ 段243
    號4 樓之1 ，現已停業，以下簡稱易點公司）。被告甲○○
    與己○○於民國90年7 月間，與蔡詩萍、戊○○及告訴人丁○○協議，以易點公司名義經營，資本額新臺幣（下同）30
    0 萬元，由被告甲○○與己○○出資90萬元、告訴人丁○○
    出資105 萬元，其餘蔡詩萍出資60萬元、戊○○出資45萬元
    。由被告甲○○擔任總經理負責實際經營，被告己○○擔任
    會計。詎被告甲○○、己○○明知其子易政未出資擔任股東
    ，竟在易點公司之章程上，虛偽記載易政出資15萬元、戊○○出資30萬元後，並於90年8 月17日將該章程提出於經濟部
    中部辦公室，用以申請公司變更登記，致經濟部不知情之公
    務員將前揭股東變更之不實事項登記於公司變更登記表上，
    足以生損害於戊○○及經濟部辦理公司股東出資變更登記事
    項之正確性，並使易政獲得戊○○所享有之出資額15萬元之
    利益。被告甲○○與己○○復於不詳時間，將易點公司90年
    10月、91年1 月之增資款各150 萬元，91年11月、92年1 月
    之增資款各242 萬元、100 萬元侵占入己，並自92年3 月25
    日起至同年4 月4 日止，侵占易點公司之遠東銀行及板橋市
    農會存款合計66萬1 千元，又侵占廣告收入合計106 萬元及
    如附表所示之設備乙批。嗣告訴人丁○○於易點公司停業後
    ，請求被告甲○○對帳未果，經向會計師索取帳冊查核後始
    查悉上情，因認被告甲○○與己○○涉犯刑法第216 條、第
    215 條之行使業務上登載不實文書、同法第214 條之使公務
    員登載不實罪嫌、同法第336條第2項之業務侵占等罪嫌。
二、按犯罪事實應依證據認定之，無證據不得認定犯罪事實；又
    不能證明被告犯罪者，應諭知無罪之判決，刑事訴訟法第15
    4 條第2 項、第301 條第1 項分別定有明文。又按刑事訴訟
    法上所謂認定犯罪事實之證據，係指足以認定被告確有犯罪
    行為之積極證據而言，如未能發現相當證據或證據不足以證
    明，自不能以推測或擬制之方法，以為裁判基礎，最高法院
    29年台上字第3105號及40年台上字第86號分別著有判例要旨
    足參。又認定不利於被告之事實，須依積極證據，茍積極證
    據不足為不利被告之認定時，即應為有利於被告之認定，更
    不必有何有利之證據，亦有最高法院30年台上字第816 號判
    例要旨足資參照。而告訴人之告訴，本以使被告受刑事訴追
    或處罰為目的，故其陳述是否與事實相符，自應調查其他證
    據，以資審認，尚不能僅憑告訴人指訴遽採為斷罪之基礎（
    最高法院70年台上字第640 號判決參照）。
三、本件公訴人認被告甲○○與己○○涉犯使公務員登載不實、
    業務登載不實及業務侵占等犯行，無非以：(1)告訴人丁○○
    、證人戊○○、蔡詩萍、蔡美慧、林彥瑄、楊淑美等人之證
    言；(2)被告甲○○與己○○偵訊時之供述；(3)易點公司變更
    登記表、轉帳傳票、經濟部經（90）中字第09302671380 號
    函文、板橋市農會0000000000000 帳戶交易明細、易點公司
    90 年7月31日試算表及資產負債表、91年12月31日試算表及
    資產負債表、遠東銀行及板橋市農會存摺、易點公司90年度
    財產目錄等，為其論罪依據。
四、訊據被告甲○○與己○○二人堅決否認有何業務侵占、業務
    上登載不實及使公務員登載不實等犯行。被告甲○○辯稱：
    本件戊○○雖出資45萬元，但因戊○○前曾積欠伊將近20萬
    元之債務，及因有限公司登記需有5 名股東，故戊○○同意
    登記為易政出資額15萬元、戊○○出資額30萬元以為債務之
    擔保，且此亦為告訴人丁○○知悉，自無業務登載不實或使
    公務員登載不實之情事；又本件丁○○實際上並未出資，其
    他股東蔡詩萍、戊○○及己○○等人則依其原來出資的比例
    入帳，故實際上二次增資款易點公司僅收到490 萬元，而91
    年11月及92年1 月間分別向華僑銀行貸款242 萬元及100 萬
    元，金額均入到易點公司華僑銀行帳戶，連同廣告收入106
    萬元皆用以支付公司費用、另有部分則用以償還債務及支付
    員工薪水，而渠等雖於公司結束經營後通知告訴人丁○○及
    股東蔡詩萍、戊○○處理附表所列之易點公司財產，但因彼
    等均未回應，故其等只得暫將附表所列物品搬至被告己○○
    之房屋內，故伊等並無侵占易點公司財物之情形云云。被告
    己○○則辯稱：伊並非易點公司之會計，而伊及被告甲○○
    雖曾領過存款，惟領得款項均係供為易點公司費用，又附表
    所列物品均在伊之房屋內，雖經伊寄發存證信函，但不知須
    為其他易點公司股東保管至何時等語。辯護人則為被告二人
    辯護稱：公訴人並未就被告二人有何犯意聯絡及行為分擔部
    分證明在卷，又戊○○之出資部分乃熊某與被告達成協議，
    且易點公司增資款雖形式上為300 萬元，惟實際上只有入帳
    195萬元，且連同其餘貸款、存款、廣告收入均係供為易點
    公司之花費，而附表所示易點公司設備係在被告保管中，被
    告等並無不法侵占之意圖各語。經查：
  (一)被告己○○是否為易點公司之會計？
    查本件證人丁○○、戊○○、蔡詩萍、蔡美慧、林彥瑄、楊
    淑美等人分別為易點公司之股東或經辦易點公司會計業務之
    事務人負責人或受雇人，然其等均不約而同於偵、審時分別
    指稱被告己○○乃易點公司之會計，該公司之帳務均為趙女
    所負責，甚至易點公司之稅務、進銷項發票、印章之交付等
    事宜均係彼處理，且有關該公司之資產負債表、試算表、銀
    行支票等亦均由被告己○○製成後所給付等語（臺灣板橋地
    方法院檢察署93年度他字第3855號偵查卷宗第74、76、77、
    134 、140 、215-1 頁，本院卷二第215 、216 、221 頁）
    ，乃細繹卷附被告辯稱係交付薪資予員工之單據，其上亦不
    乏明文記載係由己○○辦理匯款者（本院卷一第154 頁），
    併被告己○○亦自承上開遠東銀行及板橋市農會之易點公司
    帳戶內款項均係由其領取（本院卷二第186 頁），凡此等舉
    止，均與前述證人所述被告己○○於易點公司所司事務吻合
    。故無論被告己○○是否果如辯護人所言另於他處（如弘盛
    建設股份有限公司）有兼職，當亦無礙其確曾於90年7 月13
    日易點公司改組後至92年4 月間擔任該公司會計乙職。因之
    ，被告己○○否認其為易點公司會計之辯解，係屬無據。
  (二)被告等人就易點公司「章程」、「股東同意書」及「有限公
    司變更登記表」上登載戊○○出資額為30萬元、易政出資額
    為15萬元之情節，是否涉犯業務登載不實及使公務員登載不
    實犯行？
  1.按證人戊○○於90年7 月間，確曾因應易點公司之成立而交
    付現金出資款45萬元，惟其後易點公司登記該部分之股東出
    資額為戊○○出資30萬元、易政出資15萬元之事實，業據被
    告甲○○、己○○二人自承在卷（本院卷一第23頁、卷二第
    18 5至186 頁），乃證人戊○○亦到庭證實其於90年7 月間
    曾經交付45萬元之易點公司股東出資款無訛（本院卷二第21
    8 頁），且此部分亦有卷附臺北銀行入戶電匯回條、易點公
    司設立登記表、章程、股東同意書等附卷足佐（臺灣板橋地
    方法院檢察署93年度發查字第1659號偵查卷宗第19至21頁、
    93年度他字第3855號偵查卷宗第31、85至86、156頁）。
  2.證人戊○○固證稱：伊並未積欠被告甲○○金錢，亦無印象
    曾據被告甲○○告以因證人戊○○積欠被告甲○○款項，故
    需由證人戊○○出讓投資額15萬元予易政，且伊亦應未同意
    前述轉讓出資額行為，再伊事後亦不知道其出資額中已登記
    15萬元予易政各語。然而，彼已於本院審理時自承：曾開立
    日期為85年4 月，內容為「西域廣告設計公司自1995年開始
    至1996年結束，甲○○先生均負起大部分責任，而在其努力
    下，令戊○○先生感激不盡，日後若易先生有需要，戊○○
    當在其範圍內盡力協助」之感謝狀（本院卷二第225 頁），
    及簽發面額各為8 萬元（發票日為86年8 月19日、到期日為
    88 年2月6 日）、12萬元（發票日為86年8 月19日、到期日
    為89 2月6 日）之本票各1 紙（前揭檢察署93年度他字第38
    55號偵查卷宗第223 頁）交付被告甲○○，而其原因係因彼
    先前曾與被告甲○○合作經營西域廣告設計公司（以下簡稱
    西域公司），嗣因西域公司對外負債甚多而倒閉，然被告甲○○當時表示願承擔所有債務，伊始簽發交付前述感謝狀，
    嗣88年間被告甲○○回國後，伊因考量被告甲○○承擔很多
    西域公司債務，且被告甲○○亦希望伊能分擔上開公司之債
    務，然因伊當時沒有錢，又被告甲○○亦怕伊不付款，所以
    伊才簽發交付前揭本票等語（本院卷二第218 、219 頁）。
    則綜合上情，可知證人戊○○同意分攤被告甲○○所扛下之
    前述西域公司結束後所遺債務之確實數額雖屬不明，然至少
    就上開本票之合計金額而言，應乃戊○○表明願意負擔之部
    分則無疑問，茲前述本票金額合計達20萬元，已逾易政於易
    點公司登記之出資金額15萬元之數目，是則被告辯稱：戊○○因積欠被告甲○○債務未償，故同意就其對於易點公司所
    出資之部分，登記其中15萬元於被告甲○○、己○○二人之
    子易政名下供為擔保各語，即非子虛烏有。
  3.何況告訴人丁○○係於90年8 月20日辦妥易點公司之變更登
    記，此有前述有限公司變更登記表附卷足參，而依當時有效
    之公司法第98條第1 項規定，有限公司之股東其人數至少需
    有5 人，否則即無法辦理設立登記（按當時公司法第388 條
    規定：主管機關對於公司登記之申請，認為有違反法令或不
    合法定程式者，應令其改正，非俟改正合法後，不予登記）
    ，乃設立後如經變動而不足前揭法定最低人數，則依當時公
    司法第113 條、第71條第1 項第4 款等規定，有限公司即應
    解散並進行清算。揆諸告訴人丁○○（90年間另任職於知名
    之時報周刊股份有限公司，其職稱為副總編輯，見本院卷二
    第108 、109 、111 頁）及證人戊○○（乃碩士，當時任職
    高工教師，見本院卷二第113 頁，另曾在此之前與被告甲○○合組西域公司有如前述）、蔡詩萍等人均有相當之年齡、
    學識，俱非毫無社會經驗之人，對於前揭法令規定自無不知
    之理。惟如合計告訴人指稱本件合資經營之人數：告訴人本
    身以及證人戊○○、蔡詩萍暨被告甲○○（係推由被告己○○擔任股東）僅不過4 人而已，實不足上開法定所需人數，
    而證人丁○○、戊○○、蔡詩萍於偵、審中又未能指明其等
    與被告甲○○協議增資經營易點公司之際，已就前述法令規
    定所要求之第5 名股東其身份有何具體之主張或要求；反之
    ，依卷附蓋有告訴人丁○○、證人戊○○等人印章印文之易
    點公司股東同意書所載，易點公司於其資本額在90年7 月間
    更易為300 萬元之際，其包括告訴人丁○○、證人戊○○等
    人在內之股東均同意其上開文書所載各該股東之身分及出資
    額分別為：告訴人丁○○105 萬元、己○○90萬元、蔡詩萍
    60 萬 元、戊○○30萬元、易政15萬元（前述檢察署93年度
    他字第3855號偵查卷宗第201 、20 2頁，本院卷二第219 頁
    ），核其人數即合於上開法令之規範。可見被告等人所辯：
    伊於辦理公司登記之事前，即已告知其餘易點公司股東丁○○、戊○○等人謂因應法令規定，擬登記易政為易點公司第
    5 名股東，並其出資額為15萬元乙節，並取得彼等之同意始
    行為之各語，顯與常情無悖。
  4.茲被告等人既已事先徵得告訴人丁○○、證人戊○○等人之
    同意，斯有前述登記易政為易點公司股東及其出資額15萬元
    等情事，顯見前述事情當非虛妄，要屬真正，是則被告等人
    縱將之登載於前述公司章程等文書上，並持之提出之經濟部
    中部辦公室承辦人員，而經其等進而將之轉載於公司變更登
    記表，惟其所為，應與業務登載不實、使公務員登載不實等
    情節不符。更何況「刑法第214 條所謂使公務員登載不實事
    項於公文書罪，須一經他人之聲明或申報，公務員即有登載
    之義務，並依其所為之聲明或申報予以登載，而屬不實之事
    項者，始足構成，若其所為聲明或申報，公務員尚須為實質
    之審查，以判斷其真實與否，始得為一定之記載者，即非本
    罪所稱之使公務員登載不實」（最高法院96年度台上字第48
    5 號刑事判決意旨參照）。查公司法於90年11月12日修正公
    布前，依當時該法前述第388 條、第412 條第1 項及第2項
    「有限公司應於章程訂立後十五日內，將左列事項，向主管
    機關申請為設立之登記：一、第一百零一條所列各款事項。
    二、繳足股款之證件。三、以現金以外之財產抵繳股款者，
    其姓名及其財產之種類、數量、價格或估價之標準」及「主
    管機關對於前項之申請，應派員檢查，並得通知公司限期申
    復」、第415 條「有限公司因增加資本申請登記者，除準用
    第412 條之規定外‧‧‧」等規定，可證關於有限公司設立
    登記及增資登記，主管機關經濟部因得派員檢查及通知公司
    限期申復，亦即需為具實質之審查，以判斷其真實與否，而
    非僅依其申請或聲明即為一定登載之形式審查，是則被告等
    人縱屬易點公司負責人，且上開出資登記事項亦有不實，而
    經被告等人提出於主管機關，致令承辦公務員將此等情節登
    載於其等所職掌之公文書，所為亦與刑法第214 條之構成要
    件不符，合併說明。
  (三)關於被告甲○○、己○○有無侵占易點公司90年10月及91年
    1 月之增資款各150 萬元、91年11月之增資款242 萬元、91
    年11月之貸款242 萬元、92年1 月之貸款100 萬元、遠東銀
    行及板橋市農會存款66萬1 千元、易點公司廣告收入106 萬
    元之部分：
  1.被告甲○○、己○○對於易點公司曾於90年10月、91年1 月
    分別進行增資，而該公司股東應繳付公司之增資款各均為15
    0 萬元，以及易點公司曾於91年11月21日、92年1 月27日自
    華僑銀行華中分行貸得242 萬元、100 萬元，暨該公司於92
    年3 、4 月間曾取得廣告收入106 萬元，而前述貸款均為被
    告所領取，與被告己○○確於92年3 月25日、4 月1 日、4
    月4 日領取易點公司各於金融機關之存款28萬6 千元、31萬
    5 千元、6萬元等情均坦認不諱（本院卷二第149至150、186
    頁），惟均辯稱：丁○○並未依約定足額投入增資款，且上
    開款項均用於易點公司營運所用等語（本院卷一第23至24、
    65至70、268 至270 頁，卷二第149 、152 、186 、250 至
    252 頁）。是此部分應該審酌者，乃易點公司於90年7 月13
    日改組以後實際自股東處取得之增資款項數額究竟若干，以
    及實際經營易點公司之被告甲○○、己○○於取得前揭款項
    連同該公司廣告收入、貸款、存款後，有無全數用於公司經
    營，抑或有中飽私囊之侵占情事？
  2.易點公司於90年7 月13日改組後實際自改組後股東處所取得
    之增資款項數額為490 萬元。
  (1)按依卷附匯款紀錄所示，證人丁○○只不過在90年7 月13日
    電匯100 萬元（不足依約定應支付之增資款105 萬元之數）
    至易點公司前述板橋市農會帳戶而已，反之蔡詩萍、戊○○
    均已如數以電匯方式給付其等增資款各135 萬元、160 萬元
    ，此有板橋市農會帳戶交易明細表在卷（前揭檢察署93年度
    他字第63頁至64頁）。足見易點公司股東增資款之給付方式
    ，除開被告己○○外，均係以電匯之方式為之，應無例外，
    以此觀之，丁○○對於90年7 月13日之增資款，即有短缺5
    萬元之情形。固其一度陳稱上開5 萬元增資款係用現金支付
    ，或有部份係以公司欠伊之款項來算云云（本院卷二第211
    頁），然姑不論丁○○前揭說法並無佐證，甚至觀其於本院
    審理時亦坦承「（問：另外五萬元出資流向為何？）‧‧‧
    另外五萬元我記不清楚如何支付」等情在卷（筆錄同上頁數
    ），是其所稱給付情節，委難相信確實；況且被告己○○曾
    於90年8 月10日、同年9 月10日及91 年6月28日分別匯款各
    26 ,039 元、18,743元、20,000元予丁○○，而丁○○證實
    此等乃「是我替公司代墊款」，且此部分有遠東銀行存入憑
    條可參（本院卷二第212 頁、卷一第162 頁），尤見凡證人
    丁○○如有代易點公司墊付金錢之情形，事後該公司均會返
    還所墊付之款項，尚無所謂抵償其他款項之事情存在。要之
    ，證人丁○○於90年7 月13日應行繳付之增資款，確如被告
    所辯：僅曾交付100 萬元而已，並非105 萬元。
  (2)至於證人丁○○雖又證稱：就90年10月及91年1 月之增資部
    分伊已實際出資105 萬元，而方式為「‧‧‧第二次出資額
    我向蔡詩萍借款還有公司積欠我的薪資，另包含我向銀行借
    的錢，『當時甲○○告訴我我薪水抵償105 萬元也夠了』」
    、「（問：增資款105 萬元出資流向為何？）如刑事告訴理
    由狀陳報二狀所載」（本院卷二第211 至212 頁），茲依上
    開書狀所載情節，無非為「『股東丁○○第二、三次出資，
    合計一百零五萬元，被告等同意以丁○○之薪資抵充』，其
    他股東亦同意此項安排，蓋自『丁○○自告訴人公司九十年
    七月成立後，截至九十二年三月公司結束營業止，從未領到
    分文之薪資』，『丁○○每月薪資六萬元，改組後之公司營
    業期間共計三十個月，積欠丁○○合計一百八十萬元』，此
    為告訴人公司負（積）欠丁○○之債務，自得經全體股東之
    同意，將丁○○之薪資債權作為丁○○應負擔之增資額比例
    之股金（百分之三十五）‧‧‧」等情（上開檢察署95年度
    偵字第27 47 號偵查卷宗第5 至6 頁），惟比諸其於本院審
    理時所證稱「（問：易點公司有沒有支付過你薪水？）我記
    得前面三個月有支付‧‧‧」各節，以及彼更坦承被告己○○曾於90年8 月10日、9 月10日匯款與伊供為薪資乙情，暨
    此部分復有遠東銀行存入憑條可佐（本院卷二第212 頁、卷
    一第162 頁），足見易點公司於90年7 月間改組後，於同年
    8 月、9 月並非不曾支付丁○○每月6 萬元薪資，縱其後易
    點公司或因故停付丁○○其餘薪資，然計算至該公司於同年
    10月間及91年1 月間之增資時日，公司方面至多亦不過積欠
    丁○○4 個月共計24萬元之薪資而已（計算方式：6 萬元×
    4 個月＝24萬元），此等數額，顯與證人丁○○應行交付之
    增資款105 萬元差距懸殊，故而易點公司積欠丁○○薪資乙
    情縱然無訛，然於該公司增資時各股東要無可能即應允丁○○得以24萬元之薪資抵償股東增資105 萬元之情事，因此丁○○上開說法，要與事實不符。故無論被告所辯丁○○曾經
    要求以勞力出資乙節是否存在（本院卷資第66頁），惟丁○○畢竟並未實際投入前述增資款項至易點公司，即可認定。
  (3)查丁○○依易點公司股東間之出資比例約定雖原應給付210
    萬元，然其自始至終既僅實際投入易點公司100 萬元之增資
    款，其差額之數即達110 萬元。則以此計算，易點公司於90
    年7 月13日改組後，其由股東所交付之歷次增資款，包括被
    告等人對易點公司之債權抵沖出資之部分（本院卷一第66頁
    ），實際上僅為490 萬元（計算方式：預定增資款數額600
    萬元－丁○○並未交付之差額數110 萬元＝490 萬元）。
  3.被告職掌易點公司期間匯款至易點公司及為該公司支出之數
    額，高於該公司所收入之現金、存款及收入總額。
  (1)再者，易點公司於90年7 月13日進行增資前，其現金加計存
    款僅有1,457,246 元（計算方式：現金5,870 元＋銀行存款
    1,45 1,376元＝1,457,246 元），且無應收帳款，此為被告
    所自承，且有該公司資產負債表在卷足佐（前揭檢察署93年
    度他字第3855號偵查卷宗第90頁），然其公司登記之資本額
    為300 萬元，此有前述有限公司變更登記事項表足按，可見
    於被告及證人丁○○、戊○○、蔡詩萍等人增資易點公司之
    前，該公司之資本額已有短少1,542,754 元（計算方式：3,
    00 0,000元－1,457,246 元＝1,542,754 元）。茲該公司經
    二度增資後所得股東增資款數額為490 萬元既如前述，則於
    填補上開短少之資本額後，易點公司之資產應為3,357,246
    元（計算方式：4,900,000 元－1,542,754 元＝3,357,246
    元）。茲再合計易點公司於91年11月21日、92年1 月27日分
    別向華僑銀行申貸所得之242 萬元、100 萬元，合計為342
    萬元（借據、約定書即存摺往來明細表、放款歷史交易明細
    表參本院卷二第13、15、17至22頁）、92年3 月25日至同年
    4 月4 日之存款66萬1 千元（存摺影本見前揭檢察署93年度
    他字第3855號偵查卷宗第91至104 頁）、92年3 、4 月間之
    廣告費用收入106 萬元（廣告收入明細，見前揭檢察署93年
    度發查字第1659號偵查卷宗第61至62頁）後，則於被告等人
    職掌易點公司期間，該公司經由各管道取得之款項合計應為
    8,498,246 元（計算方式：3,357,246 元＋3,420,000 元＋
    661,000 元＋1,060,000 元＝8,498,246 元）。
  (2)然而，細繹被告於經營易點公司期間內之各項支出，其中確
    有書面事證可稽者如：該公司於90年度申報支薪資支出為
    54 5,000元、租金支出為97,800元，91年度申報之薪資支出
    為1,103,400 元，租金支出為76,218元；曾自90年11月26
    日起至92年3 月31日止之經營易點公司止，多次存款至易點
    公司於臺北縣板橋市農會之0000000000000 支存帳戶內，其
    數額合計為5,614,700 元；曾返還丁○○為易點公司之代
    墊款共計64,782元（此為丁○○證實無訛，本院卷二第212
    頁參照），另亦曾於90年8 月22日及同年11月12日合計支付
    戊○○30,000元；復曾支應易點公司所在之四川大樓停車
    費113,400 元（依證人丁○○所述，被告甲○○係告以其停
    車所在為易點公司車庫，本院卷二第213 頁）及管理費62,5
    68元；再因電話號碼00000000至68、00000000、00000000
    共5 線其租用者固為己○○，此有中華電信股份有限公司臺
    灣北區電信分公司板和營運處95年8 月18日板服（95）字第
    7346號函存卷足佐，然因前揭電話均為易點公司所使用，且
    其電信費用234,051 元部分復經被告持有繳費單據，自亦應
    認為係屬被告等人所支出；此外，易點公司營業所在（按
    即臺北縣板橋市○○路○ 段243 號4 樓及4 樓之1 、之3 、
    之4） 自90年8 月間起至92年4 月間止其電費支出合計為77
    ,606 元 。以上有易點公司90及91年度營利事業所得稅結算
    申報書各1 件、易點公司上開支存帳戶之支票存款存根聯32
    件、遠東銀行存入憑條存卷7 件、四川大樓管理委員會收據
    25件、電信費用收據28件、臺灣電力股份有限公司臺北南區
    營業處95年8 月21日D 北南字第09508002451 號函所附用電
    資料足按（前揭檢察署93年度發查字第1659號偵查卷宗第45
    、47頁，本院卷一第162 至163 、216 至219 、222 至224
    頁，卷二第156 至165 頁），乃上開各項支出，其數額合計
    已達8,219, 215元（計算方式：545,00 0元＋97,800元＋1,
    103,40 0元＋76,218元＋5,614,700 元＋64,782元＋30,000
    元＋11 3,400元＋62,568元＋234,051 元＋77,606元＝8,21
    9,215 元）。
  (3)另者，證人乙○○乃易點公司職員，其於本院審理時係到場
    結證稱：伊在90年10月至93年3 月間確任職於易點公司並擔
    任編輯乙職，任職期間曾在91年4 月間及同年6 、7 月間、
    92 年4月間三度偕同被告甲○○等易點公司員工出差前往瑞
    士等地看錶展，各次所需費用分別約為12、3 萬元、10萬元
    及10萬元左右不等，均為伊先行墊付，回國後再持信用卡簽
    帳單等單據向易點公司請款，其後均由被告甲○○返還墊付
    款項等情（本院卷二第223 至22 8頁），乃前揭花費，當亦
    屬易點公司應行支付之費用，縱以最低額計算，至少亦已達
    32 萬 元之數。另依證人丙○○所言，其在易點公司任職企
    畫期間曾經手模特兒等費用之支付事宜，其每次拍攝費用，
    不含攝影之部分，其雖不記得每次多少錢，但「一個模特兒
    大約三千元至六千元，美容師六千元，假如模特兒請了四、
    五位以上，加上美容師應該三、四萬元」等語（本院卷二第
    230 頁），是其雖未能指明易點公司此部分支出之實際數額
    ，但就易點公司確曾支應前述開銷乙節，當無可疑。此外，
    再參之卷附被告甲○○之名片影本上載有「上海市○○區○○路420 號16樓D 室（和一大廈）」、「TEL ：0000-0000-
    0000」、「FAX ：0000-0000-0000」之聯絡處所及電話、傳
    真，暨由告訴人所提出，為易點公司所發行之雜誌無論係「
    經點錶情雙月刊」或「愛錶現」等，亦均載有前述大陸地區
    上海市之處所、聯繫方式，並均列於臺灣地區易點公司辦公
    處所下方，並稱呼以「上海公司」（前揭檢察署93年度發查
    字第1659號偵查卷宗第23頁、94年度偵字第2747號偵查卷宗
    第29至30頁），則被告辯稱其於大陸地區因開辦此一營業場
    所，必需支付此部分費用云云，亦屬可採，雖然前揭部分被
    告亦未能提出相關單據供參，致無法判別其此部分確實支出
    數額，然被告等人確曾支出此等費用，要屬當然。
  4.以上僅就3 之(2)、(3)（此部分僅就乙○○所述大致之數額計
    算，未列丙○○所述及上海公司之部分）合計，其數額約為
    8,539,215 元（計算方式：8,219,215 元＋320,000 元＝8,
    539, 215元），已高於被告等人於職掌易點公司期間所取得
    之款項8,498,246 元，遑論被告另曾為易點公司支付其他費
    用而現已無單據留存者。可見被告抗辯：其等於取得易點公
    司上述收入後，悉數用於易點公司之經營花費，並無分毫更
    易為一己所有各語，應非虛構。乃此部分既無法證明被告等
    人有何不法情節存在，即難科以業務侵占之罪責。
  (三)被告甲○○、己○○有無侵占附表所示之設備？
  1.經查，易點公司結束營業前，易點公司之負責人丁○○因需
    負責編務，故其每月不只去一次易點公司，且該公司內亦有
    一間房間供其使用，此經彼於本院審理中證述在卷（本院卷
    二第212 、213 頁），乃證人郭俊彰亦於本院審理時證稱其
    於90 年10 月間至93年3 月間任職於易點公司擔任編輯期間
    ，每週約一、二次即見到丁○○至易點公司上班，以及丁○○在易點公司內有辦公處所，而至易點公司後欲進入丁○○
    之辦公所在均需經過攝影棚等語（本院卷第22 3、226 、22
    7 頁），又證人丙○○亦於本院審理時具結證稱其在易點公
    司任職期間，每月約會見到丁○○一次，而丁○○在易點公
    司內有辦公處所，且出入需經過攝影棚等語（偵查卷第230
    、231 頁），另證人戊○○亦證實其雖僅「一個月大約去一
    、二次」易點公司而已，然亦曾在該公司內見到丁○○各語
    （本院卷第220 頁）。是綜上證人所言，可證丁○○每月均
    需至易點公司其辦公所在處理編務事宜，並因此會經過公司
    內之攝影棚，則其當得隨意出入易點公司並持有進入其辦公
    所在相關處所之鑰匙，始符情理。參酌附表所列之設備，率
    為攝影相關器材，則丁○○既至少每月均會出入該處，當無
    不知上開物品存在之理，苟若其無意令被告等人於易點公司
    結束營運後持有、保管，豈能有於92年3 月13日以易點公司
    負責人之身分，親自簽署載有「一易點整合行銷有限公司因
    資金不足，結束營運，原有帳目結清至九十二年二月二十八
    日止，債權債務由原股東負責。二自九十二年三月一日起，
    『易點整合行銷公司由己○○全權處理』」之轉讓書並交付
    被告等人之舉止（本院卷第214 頁、前揭檢察署93年度發查
    字第1659號偵查卷宗第49頁）？足見被告等人辯稱：附表所
    示設備乃易點公司準備結束經營之際，由易點公司負責人丁○○囑由其等暫時代為保管等語，即非飾卸。
  2.況且，易點公司負責人丁○○於警詢中雖指稱被告二人係在
    92年4 、5 月間未經過易點公司的同意，擅將附表所示設備
    自公司營業處所搬遷他處、轉賣他人，並更稱「（問：甲○○、己○○稱公司的生財設備大部分都在原來的營業處你是
    否知道？）在我和戊○○前往公司的營業處去看時，現場只
    剩下一些不值錢的東西，值錢的東西都被他們賣掉了」（上
    開檢察署93年度他字第3855號偵查卷宗第18、19、22至23頁
    ），然嗣後彼在檢察署檢察事務官訊問時，於被告二人在場
    之際，即改口陳稱「（問：有無看過生財器具是否仍在公司
    原址？）我找不到易及趙，所以無法確認」等語（前揭偵查
    卷宗第144 頁），觀其先後陳述不一，所述實難信為真正。
    反之，被告甲○○迭於警詢時、偵訊中始終堅稱前揭設備「
    （問：現丁○○對你提出侵占之告訴，稱你擅自將其所有之
    電腦、攝影器材等器具侵占你有何解釋？）大部分的器材都
    還放在四川路公司裡‧‧‧其他都還在，而且這部分是他委
    任己○○在處理的，我是協助處理己○○一部分器材，沒有
    侵占器材」、「（問：公司生財器具是否仍在？）是。放在
    舊有辦公室內」等語（上開檢察署偵查卷宗第3 至4 、123
    、13 5頁），又被告己○○亦於警詢、偵訊中亦陳稱「（問
    ：現丁○○對你提出侵占之告訴，稱你擅自將其所有之電腦
    、攝影器材等器具侵占你有何解釋？）我沒有這麼做，這些
    器材現在都在辦公室內‧‧‧」、「（問：公司有無生財器
    具？）還在公司，都沒有拿回自己家裡保管，我沒有跟熊說
    該器具已賣掉」等語不移（上開偵查卷宗卷宗第13、113 、
    135 頁），並提出附表所列設備存放照片存卷供參（前揭偵
    查卷宗第159 、160 頁，本院卷一第45至57頁），足見於易
    點公司停止營業後，「告訴人公司既經全體股東同意於九十
    二年三月下旬結束營業，場所租賃亦隨之一併終止」（此依
    前揭檢察署94年度偵字第2747號偵查卷宗第7 頁告訴人提出
    之刑事告訴理由暨呈報(二)狀所載），惟上開物件始終留存於
    被告己○○所有之房屋內（乃易點公司原營業所在之部分場
    所），並未經遷移至他處或有變賣之情事。參以易點公司使
    用之房舍除有部分係承租他人房屋而來外，另有部分則為被
    告己○○所有，此經證人丁○○證實在卷（本院卷第213 頁
    ），則告訴人易點公司之負責人丁○○等人顯然未於提出此
    部分告訴情節之前，先嘗試與被告等人聯繫以進入屋內確實
    查看附表所示設備是否仍舊保留於被告己○○之屋內，顯見
    其指稱被告等人有涉變賣附表所列設備之侵占情節云云，即
    屬唐突，難以採取。
  3.甚至，被告甲○○、己○○固曾於本件告訴人提起告訴之前
    之92年4 月22日，即以板橋文化路郵局第1632號存證信函催
    請告訴人代表人丁○○及除易政外之其餘易點公司股東戊○○、蔡詩萍等人於「董事來函收回委託處理授權」後（按被
    告所指董事函文，附於前揭檢察署93年度發查第1659號偵查
    卷宗第58、59頁），「限其等於文到三日內出面處理本公司
    室內物件」等情明確（上開偵查卷宗第118至120頁），核與
    被告甲○○於檢察事務官詢問時所稱「當時公司結束營業，
    我們請賀先生出面清點把東西搬走，把欠我們的錢還我們，
    但是賀先生都不理我們」等節大致相符（上開偵查卷宗第
    145頁）。是以被告等人既已先行通知易點公司負責人領回
    附表所示設備，而未經該公司回應，且此後又無如告訴人所
    言之有處分變價之情事，縱此後彼等再無主動交付之舉措，
    亦難指摘被告等人於主觀上有何易持有為所有之不法意圖。
    遑論被告於本院準備程序進行之際，更將附表所列設備逐一
    點交予告訴人易點公司之負責人丁○○而無一短缺，此經告
    訴人代表人丁○○陳述在卷，且有賀某親自具名之領據足參
    （本院卷一第79、85頁），尤見被告等人其保留附表所列設
    備之原因，僅係基於善意保管之意思而已，並無侵占之故意
    甚明，此部分自亦不得對被告等二人遽以刑法第336條第2項
    業務侵占罪相繩。
五、查本件紛爭起因，乃被告等人與易點公司其餘股東間對於公
    司資金之來源、是否辦理增資登記內容及用途有所爭執已如
    前述，要與刑事業務侵占、行使業務登載不實文書、使公務
    員登載不實等罪無涉。故綜上所述，本件依卷內資料尚不足
    以證明被告甲○○、己○○就易點公司「章程」、「股東同
    意書」及「有限公司變更登記表」上登載戊○○出資額為30
    萬元、易政出資額為15萬元所為係屬不法，或被告等人確有
    侵占易點公司增資款30 0萬元、貸款342 萬元、存款66萬1
    千元、廣告收入106 萬元、附表所列易點公司設備等情；此
    外，復查無其他任何確切之證據足以證明被告等人有何公訴
    意旨所指業務侵占、行使業務上登載不實文書及使公務員登
    載不實等犯行，既不能證明被告二人犯罪，自應為被告二人
    無罪之諭知。
據上論斷，應依刑事訴訟法第301條第1項，判決如主文。
本案經檢察官陳宗吟到庭執行職務。
中　　華　　民　　國　　96　　年　　3 　　月　　8 　　日
                  刑事第三庭審判長法  官  陳忠行
                                  法  官  蕭胤瑮
                                  法  官  廖怡貞
上列正本證明與原本無異。
如不服本判決，應於判決送達後十日內向本院提出上訴狀（應附
繕本），上訴於臺灣高等法院。
                                  書記官   黃炎煌
中　　華　　民　　國　　96　　年　　3 　　月　　8 　　日
附表：
┌──┬──────────────┬─────────┐
│編號│         品       名        │     數     量    │
├──┼──────────────┼─────────┤
│一  │SCHNEIDER　180mm APO鏡頭    │一支              │
├──┼──────────────┼─────────┤
│二  │SINAR　FII 4"×5相機        │一臺              │
├──┼──────────────┼─────────┤
│三  │6×7cm片盒  4"×5"mount     │一個              │
├──┼──────────────┼─────────┤
│四  │4×5公分片盒                │四個              │
├──┼──────────────┼─────────┤
│五  │MINOLTA測光錶4F型           │一個              │
├──┼──────────────┼─────────┤
│六  │MINOLTA 測光錶微型受光器    │一個              │
│    │                            │                  │
├──┼──────────────┼─────────┤
│七  │ET閃光燈600瓦               │四個              │
├──┼──────────────┼─────────┤
│八  │ET閃光燈用蜂巢              │三個              │
├──┼──────────────┼─────────┤
│九  │ET閃光燈無影罩              │二個              │
├──┼──────────────┼─────────┤
│十  │聚光燈、腳架                │各一支            │
├──┼──────────────┼─────────┤
│十一│ARRI攝影燈、腳架            │各一支            │
├──┼──────────────┼─────────┤
│十二│DEDOLIGHT 燈光系統套裝組    │一套              │
├──┼──────────────┼─────────┤
│十三│大型K型腳架                 │一支              │
├──┼──────────────┼─────────┤
│十四│中型室內相機架              │一支              │
├──┼──────────────┼─────────┤
│十五│MANFROTTO相機腳架           │一支              │
├──┼──────────────┼─────────┤
│十六│MANFROTTO頂天立地架         │二支              │
├──┼──────────────┼─────────┤
│十七│MANFROTTO中型燈架           │一支              │
├──┼──────────────┼─────────┤
│十八│防潮箱                      │一個              │
├──┼──────────────┼─────────┤
│十九│暗袋                        │一個              │
├──┼──────────────┼─────────┤
│二十│BRONCOLOR閃光燈             │二個              │
├──┼──────────────┼─────────┤
│二一│BRONCOLOR電筒               │一個              │
├──┼──────────────┼─────────┤
│二二│BRONCOLOR柔光罩             │二個              │
├──┼──────────────┼─────────┤
│二三│ET閃光燈、鋁箱              │一個              │
├──┼──────────────┼─────────┤
│二四│AURORA燈架提袋              │一個              │
├──┼──────────────┼─────────┤
│二五│MATIN TOURING L拉車背包     │二個              │
└──┴──────────────┴─────────┘
